【裁判字號】    99,易,1581
【裁判日期】    991116
【裁判案由】    詐欺
【裁判全文】
臺灣高雄地方法院刑事判決              99年度易字第1581號
公  訴  人  臺灣高雄地方法院檢察署檢察官
被      告  丁○○
上列被告因詐欺案件，經檢察官提起公訴（98年度偵字第35936
號）暨移送併辦（99年度偵字第17837號)，本院判決如下：
    主  文
丁○○幫助犯詐欺取財罪，累犯，處有期徒刑月，如易科罰金
，以新臺幣壹仟元折算壹日。
    事  實
一、丁○○前於民國（下同）96年間，因搶奪、竊盜案件，分別
    經本院以96年度簡字第5781號、97年度審簡字第2402號判決
    ，各判處有期徒刑6 月、3 月確定，上開兩罪接續執行，於
    98年4 月7 日縮刑期滿執行完畢。詎猶不知悔改，可預見提
    供個人行動電話門號予他人使用，可能幫助幫助他人遂行詐
    欺取財之犯罪目的，竟仍以縱有人以其門號實施詐欺取財犯
    行，亦不違背其本意之幫助犯意，而於98年6 月22日前往威
    寶電信股份有限公司（下稱威寶公司）高雄裕誠特約服務中
    心申辦門號0000000000之行動電話後，旋以新臺幣（下同）
    300 元之代價，出賣予真實姓名年籍不詳之詐騙集團成員，
    而容任其所屬之詐騙集團使用上開門號遂行犯罪。嗣該詐騙
    集團成員取得上開門號後，即共同基於意圖為自己不法所有
    之犯意聯絡，分別為下列行為：
(一)於98年7 月2 日在雅虎奇摩拍賣網站上，刊登販售Acer24吋
    X243W 電腦液晶螢幕，並留下丁○○前開門號00000000001
    之行動電話以供聯繫，適有甲○○上網瀏覽前開網站所刊登
    訊息後，因此陷於錯誤，而於同日前往合作金庫商業銀行建
    國分行（下稱合作金庫），臨櫃匯款1 萬4028元至丙○○（
    經本院拘提中）所有之臺灣銀行屏東分行帳戶內（帳號：00
    0000000000號）內，旋遭詐騙集團成員提領一空。嗣因甲○○始終未收得物品，始悉受騙。
(二)於98年7 月3 日在雅虎奇摩拍賣網站上，刊登販售PG版紅色
    異端鋼彈特典模型1 具，並留下丁○○前開門號0000000000
    之行動電話以供聯繫，適有乙○○上網瀏覽前開網站後陷於
    錯誤，而前往旗津郵局匯款6600元至黃文生（由檢察官另案
    偵辦中) 之高雄西甲郵局帳戶（帳號：00000000000000）內
    。嗣因乙○○始終未收得物品，始悉受騙。
二、案經甲○○訴由臺北市政府警察局大安分局移送臺灣屏東地
    方法院檢察署呈請臺灣高等法院檢察署檢察長核轉、臺灣高
    雄地方法院檢察署檢察官偵查起訴，高雄市政府警察局鼓山
    分局移送臺灣高雄地方法院檢察署檢察官偵查起訴、移送併
    辦。
    理  由
壹、證據能力部分：
    本判決所引用之證據資料（詳後引用之各項證據），其中係
    屬傳聞證據部分，縱無刑事訴訟法第159 條之1 至第159 條
    之4 或其他規定之傳聞證據例外情形，因被告、檢察官均已
    明示同意作為證據使用（本院一卷第31頁），且本院審酌卷
    內並無事證顯示各該陳述之作成時、地與週遭環境，有何致
    令陳述內容虛偽、偏頗之狀況後，認為適當，依刑事訴訟法
    第159 條之5 第1 項之規定，認應具有證據能力。
貳、實體部分：
一、上揭犯罪事實，業據被告丁○○於本院審理時坦承不諱，核
    與證人即被害人倪斐君、乙○○於警詢中之證述相符，並有
    被害人倪斐君上開合作金庫銀行匯款申請書帶收入傳票影本
    1 紙、門號0000000000通聯調閱查詢單、威寶電信電話通話
    紀錄查詢單、雙向通聯調閱查詢單、台北市政府警察局大安
    分局新生南路派出所受理各類案件紀錄表、受理詐騙帳戶通
    報警示簡便格式表、內政部警政署反詐騙案件紀錄表、被害
    人倪斐君提出之雅虎奇摩網站得標網頁、門號0000000000威
    寶電信行動電話預付卡服務申請書各1 份在卷可稽（見警2
    卷第1 至3 、5 、12至14、24、26、27頁；警5 卷第18頁；
    偵2 卷第21、24、27頁）。是本件被告之自白，經查與卷內
    積極事證相符，應堪採認。
二、按以現今一般人前往電信公司申辦門號使用並非難事，收費
    標準亦未因人而異，如非供作不法使用，應無另取得他人電
    話門號，而不以自己名義使用之必要。又行動電話門號事關
    個人隱私權益之保障，其專屬性甚高，若非與本人有密切親
    誼關係，難認有何理由可自由流通使用該行動門號，一般人
    均有妥為保管及防止他人任意使用之認識，且縱有特殊情況
    偶需交付個人行動電話予他人使用，亦必會瞭解他人使用電
    話之用途及合理性始行提供，參以坊間報章雜誌及新聞媒體
    ，對於以簡訊、電話等方式通知中獎或如退稅、佯裝檢警執
    法人員、網上購物誤辦為分期付款等其他類似之不法詐騙方
    法，及詐欺集團經常使用他人之行動電話門號，以隱匿其詐
    欺取財犯罪之不法行徑，規避檢警等執法人員之查緝，類此
    在社會上層出不窮之案件，亦迭經報導及再三批露，被告乃
    成年人，並有國中畢業之智識程度，自能預見將行動電話門
    號提供給不認識之他人，有可能遭他人使用於詐欺取財等財
    產犯罪之用。又於本案中，被告所申辦之門號0000000000已
    遭詐欺集團用以作為詐欺取財犯罪聯絡之用，而被告若未提
    供其上開門號供詐欺集團使用，被害人倪斐君、乙○○亦不
    致受騙匯款1 萬4028元、6600元至詐欺集團所指定之上開帳
    戶內，故被告提供其前揭門號給詐欺集團使用，與被害人遭
    詐欺匯款之間，顯具關連性且已提供詐欺集團助力，自堪認
    被告確有幫助他人實施詐欺取財犯罪之不確定故意及犯行甚
    明。是被告有事實欄所載幫助詐欺取財犯行，事證明確，犯
    行堪以認定，應依法論科。
三、按刑法上之幫助犯，係對於犯罪與正犯有共同之認識，而以
    幫助之意思，對於正犯資以助力，而未參與實施犯罪之行為
    者而言（最高法院75年度臺上字第1509號、88年度臺上字第
    1270號判決意旨參照）。是如未參與實施犯罪構成要件之行
    為，且係出於幫助之意思提供助力，即屬幫助犯，而非共同
    正犯。本件被告提供自己名義申辦門號0000000000之SIM 卡
    給真實姓名、年籍均不詳之詐財集團成員，作為該集團實行
    詐欺取財之犯罪工具，固使得不法份子得以遂行詐欺取財之
    犯行，然被告單純提供SIM 卡給他人使用之行為，並不等同
    於向被害人施以欺罔之詐術行為，亦無證據證明被告有參與
    詐欺取財犯行之構成要件行為，或與實行詐欺取財犯行之人
    有犯意聯絡，僅係對於該實行詐欺取財犯行之人資以助力，
    衡諸前揭說明，均應論以幫助犯。是核被告所為，係犯刑法
    第30條第1 項、第339 條第1 項之幫助詐欺取財罪。被告以
    一交付行動電話門號SIM 卡之行為，同時幫助他人詐騙數被
    害人之犯行，係以一行為觸犯數罪名，為想像競合犯，應依
    刑法第55條規定，應從一情節較重之罪處斷。被告前有事實
    欄所載之有期徒刑執行完畢前科紀錄，有臺灣高等法院被告
    前案紀錄表存卷可考，其於受有期徒刑之執行完畢後5 年內
    ，故意再犯本件有期徒刑以上之罪，依刑法第47條第1 項之
    規定，應論以累犯，並加重其刑。再依刑法第30條第2 項規
    定，被告犯行僅為幫助行為，按正犯之刑減輕之，並依法先
    加後減之。爰審酌被告提供行動電話門號SIM 卡供不法份子
    作為犯罪工具，助長犯罪歪風，不僅破壞社會治安及妨害金
    融秩序，並增加國家查緝犯罪及被害人尋求救濟之困難，所
    為實不足取，暨考量被告之犯罪手段等一切具體情狀，量處
    如主文所示之刑，並諭知如易科罰金之折算標準，以資懲儆
    。
據上論斷，應依刑事訴訟法第299 條第1 項前段，刑法第30條、
第339 條第1 項、第55條、第47條第1 項、第41條第1 項前段，
刑法施行法第1 條之1 ，判決如主文。
本案經檢察官戊○○到庭執行職務。
中    華    民    國    99    年    11    月    16    日
                  刑事第五庭  審判長法  官 李昆南
                                    法  官 陳盈吉
                                    法  官 劉美香
以上正本證明與原本無異。
如不服本判決應於收受送達後10日內向本院提出上訴書狀，並應
敘述具體理由；如未敘述上訴理由者，應於上訴期間屆滿後20日
內向本院補提理由書（均須按他造當事人之人數附繕本）「切勿
逕送上級法院」。
中    華    民    國    99    年    11    月    16    日
                                    書記官 陳仙宜
附錄本判決論罪之法條：
刑法第339 條第1 項
意圖為自己或他人不法之所有，以詐術使人將本人或第三人之物
交付者，處5 年以下有期徒刑、拘役或科或併科1000元以下罰金
。

司法院資訊處製作；財團法人民間司法改革基金會備份。
